【裁判字號】    97,訴,449
【裁判日期】    970623
【裁判案由】    清償債務
【裁判全文】
臺灣桃園地方法院民事判決               97年度訴字第449號
原      告  日盛國際商業銀行股份有限公司
法定代理人  丙○○
訴訟代理人  乙○○
            戊○○
被      告  金進輪企業有限公司
兼上一人
法定代理人  甲○○
被      告  丁○
上列當事人間請求清償債務事件，於民國97年6 月9 日辯論終結
，本院判決如下：
    主  文
被告應連帶給付原告新台幣壹佰肆拾伍萬仟貳佰壹拾肆元，及
自民國九十七年一月十日起至清償日止，按年息百分之七點八九
計算之利息，並自民國九十七年二月十日起至清償日止，其逾期
在六個月以內者，按上開利率百分之十，超過六個月者，按上開
利率百分之二十計付違約金。
訴訟費用由被告連帶負擔。
    事實及理由
一、原告起訴主張：被告金進輪企業有限公司（下稱金進輪公司
    ）因購置資產及資金運用之需，於民國96年1 月8 日邀同被
    告甲○○、丁○為連帶保證人，約定於授信總額度新台幣（
    下同）210 萬元範圍內與伊為授信往來，並約定借款期限自
    96 年1月9 日起至99年1 月9 日止，授信利率及償還方式以
    實際支用時所簽署之動用聲請書所載之利率、計算方式及償
    還方式為之，未按期攤還本金或繳納利息時，除按借款時利
    率支付遲延利息外，並自逾期之日起在6 個月以內者，按借
    款利率之10% 加付違約金，逾期超過6 個月者，按借款利率
    20% 加付違約金。又約定若任何一宗債務不依約清償或攤還
    本金時，被告對伊所負之一切債務視為到期，伊得逕向立約
    人暨連帶保證人請求清償。而關於利息部分，依授信動用申
    請書中關於利率之約定，自借款日起按原告之基準利率加年
    息3.39% ，隨伊基準利率變動機動計息；清償方式則約定自
    借款日起，依年金法計算月付金，共分36期，每月9 日按期
    平均攤還本息（本件原告得請求全部給付時，原告之基準利
    率為4.5%）。詎被告金進輪公司自97年1 月9 日起拒不清償
    ，系爭借款僅獲償部分本金1,453,214 元及至97年1 月9 日
    止之利息，依授信契約書第6 條第1 項第1 款之約定，系爭
    借款已視為全部到期，計尚積欠本金1,453,214 元。爰依據
    消費借貸及連帶保證之法律關係，請求被告金進輪公司及連
    帶保證人即被告甲○○、丁○連帶給付上述借款本金、利息
    及違約金，並聲明：如主文所示等語。
二、被告丁○未於言詞辯論期日到場，除對本件支付命令具狀以
    金額與事實不符、利率計算與契約約定不一致等語聲明異議
    外，亦未據提出其他書狀以供本院審酌。
三、被告金進輪企業有限公司、甲○○則以：系爭借款之利率部
    分為原告於被告甲○○簽約後填入，原告請求之利率過高，
    且原告已依本票裁定查封被告之財產，該本票裁定金額與本
    件請求金額相同，業已進入強制執行程序等語置辯，並聲明
    ：原告之訴駁回。
四、得心證之理由：
  (一)原告上開所主張之借款事實，業據提出與伊所述相符之授信
    合約書、授信動用申請書、業務接洽便函、放款帳務明細查
    詢資料各乙份為證，且就原告所請求之上開本金金額為到庭
    之被告金進輪公司、甲○○所不爭執，本院依上開調查結果
    ，已足認定原告所主張之事實為真正。至於被告金進輪公司
    、甲○○雖另就本件借款利率辯稱：原告請求之利率過高，
    授信動用申請書上之簽名雖係其所為，然利率部分係原告事
    後填載等語，然為原告所否認。因按，當事人主張有利於己
    之事實者，就其事實有舉證之責任，民事訴訟法第277 條前
    段定有明文。是被告金進輪公司、甲○○就上開所辯之利己
    事實，自應負舉證之責。惟查，被告金進輪公司、甲○○於
    本院自承其無證據可證上情等語（見本院卷第39頁），又於
    空白契約書上簽名，即有陷己涉入不確定法律關係之風險，
    衡諸事理，自非常態事實，因此，被上訴人金進輪公司、甲
    ○○空言辯稱關於本件借款利率之約定係其簽名後，原告才
    自行填載云云，無足信採。再者，系爭借款之利率既係兩造
    所約定，基於當事人契約自由、私法自治原則，除非當事人
    約定之內容違反強制或禁止規定而當然無效，可不受拘束外
    ，自生拘束兩造當事人之效力，是被告於事後再未附具體事
    由辯稱借款利率過高云云，亦無可採。另被告金進輪公司、
    甲○○復抗辯本件借款已據原告以本票裁定查封其財產等語
    ，原告則稱僅取得本票裁定，被告財產被查封，係依假扣押
    之保全程序所為等語，惟無論係以本票裁定或依保全程序查
    封被告財產，其效力均僅在限制被告對其所有財產之處分權
    能，並非即在於滿足原告之債權，不生清償之效力，因此，
    上開情事自不影響於原告就本件所為之請求。又本票裁定或
    假扣押裁定均不具與確定判決相同之效力，是原告就同一債
    權於聲請本票裁定或假扣押裁定後，再提起本案訴訟，亦不
    違反民事訴訟法上一事不再理之規定，則被告辯稱本件同一
    債權已據原告取得本票裁定並查封其財產，自不得再提起本
    件訴訟云云，當無可採，附此敘明。
  (三)再按，消費借貸契約，借用人應於約定期限內，返還與借用
    物種類、品質、數量相同之物；又遲延之債務，以支付金錢
    為標的者，債權人得請求依法定利率計算之遲延利息，但約
    定利率較高者，仍從其約定利率；再數人負同一債務，明示
    對於債權人各負全部給付之責任者，為連帶債務；連帶債務
    之債權人，得對於債務人之全體，同時請求全部之給付，且
    連帶債務未全部履行前，全體債務人仍負連帶責任，民法第
    478 條前段、第233 條第1 項、第272 條第1 項、第273 條
    分別定有明文。經查，本件被告金進輪公司既有前揭未依約
    攤還本息之事實，原告自得請求其依約給付上述本金餘額及
    利息、違約金，並請求被告甲○○、丁○依連帶保證契約之
    約定，連帶負清償之責。從而，原告依消費借貸及連帶保證
    契約之法律關係，請求被告連帶給付原告如主文第1 項所示
    之金額及利息、違約金，為有理由，應予准許。
五、據上論結，本件原告之訴為有理由，依民事訴訟法第385 條
    第1 項前段、第85條第2 項，判決如主文。
中    華    民    國    97    年    6     月    23    日
                  民事第一庭    法  官  范明達
以上正本係照原本作成
如對本判決上訴，須於判決送達後20日內向本院提出上訴狀
中    華    民    國    97    年    6     月    24    日
                                書記官  張豐松


司法院資訊處製作；財團法人民間司法改革基金會備份。
